最高法院刑事裁定　　　　　　　　　　111年度台抗字第800號
抗　告　人　謝清彥



上列抗告人因違反毒品危害防制條例案件，不服臺灣高等法院中
華民國111 年4月29日駁回其聲請交付法庭光碟之裁定（111年度
聲字第1348號），提起抗告，本院裁定如下：
    主  文                                                                
原裁定撤銷，應由臺灣高等法院更為裁定。                                                                          
    理  由                                                                
一、法院組織法第90條之1第1項規定：「當事人及依法得聲請閱
    覽卷宗之人，因主張或維護其法律上利益，得於開庭翌日起
    至裁判確定後6 個月內，繳納費用聲請法院許可交付法庭錄
    音或錄影內容。但經判處死刑、無期徒刑或10年以上有期徒
    刑之案件，得於裁判確定後2年內聲請。」第2項規定：「前
    項情形，依法令得不予許可或限制聲請閱覽、抄錄或攝影卷
    內文書者，法院得不予許可或限制交付法庭錄音或錄影內容
    。」第3項規定：「第1項情形，涉及國家機密者，法院得不
    予許可或限制交付法庭錄音或錄影內容；涉及其他依法令應
    予保密之事項者，法院得限制交付法庭錄音或錄影內容。」
    準此，除有依法令得不予許可或限制交付法庭錄音或錄影內
    容之情形外，即應予許可。另法庭錄音錄影及其利用保存辦
    法第8條第1項規定：「當事人及依法得聲請閱覽卷宗之人，
    因主張或維護其法律上利益，聲請交付法庭錄音或錄影內容
    時，應敘明理由，由法院為許可與否之裁定。」其立法理由
    說明：「法院組織法第90條之1第1項已增訂當事人及依法得
    聲請閱覽卷宗之人，因主張或維護其法律上利益（如核對更
    正筆錄、他案訴訟所需，或認法院指揮訴訟方式對其訴訟權
    益有影響之虞，欲用以保障其法律上利益等），得繳納費用
    聲請交付法庭錄音或錄影內容之規定，爰配合修正第1 項，
    明定聲請交付法庭錄音、錄影內容應敘明理由，並由法院為
    許可與否裁定之規定。」是當事人及依法得聲請閱覽卷宗之
    人，若因主張或維護其法律上利益，且無法令規定得不予許
    可或限制聲請閱覽、抄錄或攝影卷內文書之情形者，得於一
    定期間內，繳納費用聲請法院許可交付法庭錄音或錄影內容
    ，以維其訴訟權益。又司法院於民國105年2月24日訂定之法
    院辦理聲請交付法庭錄音錄影內容應行注意事項（下稱注意
    事項）第2 點第3項又規定：「法院對於第1項聲請，認有不
    備程序或未附理由，而其情形可以補正者，應定期間先命補
    正，不得逕予駁回。」易言之，當事人及依法得聲請閱覽卷
    宗之人，聲請交付法庭錄音或錄影內容時，倘其聲請書狀未
    敘述理由，即屬不合法律上之程式，按其情形，既非不可以
    補正，法院應先定期命其補正，不得逕予駁回。
二、本件抗告人謝清彥因訴訟聲請其於111年3月30日於原審法院
    111年度聲再字第110號案件之開庭錄（影）音光碟，原審以
    抗告人並未具體敘明理由，難認其有何主張或維護其法律上
    利益之必要，逕予駁回，而疏未依注意事項第2點第3項說明
    是否有無從定期命補正之情形，亦未定期命抗告人補正，原
    裁定不免速斷。抗告意旨指摘原裁定不當，非無理由，自應
    予撤銷，由原審法院更為適法之裁定。
三、依刑事訴訟法第413條前段，作成本裁定。
中    華    民    國   111    年    6     月    16    日
                  刑事第三庭審判長法  官  徐  昌  錦  
                                  法  官  林  恆  吉  
                                  法  官  林  海  祥  
                                  法  官  江  翠  萍  
                                  法  官  侯  廷  昌  
本件正本證明與原本無異
                                  書記官
中    華    民    國   111    年    6     月    22    日